【裁判字號】    95,婚,117
【裁判日期】    950907
【裁判案由】    請求離婚
【裁判全文】
臺灣苗栗地方法院民事判決               95年度婚字第117號
原      告  丁○○
被      告  甲○○
                        號
上列當事人間因請求離婚事件，本院於民國95年8 月24日言詞辯
論終結，判決如下：
    主  文
准原告與被告離婚。
訴訟費用由被告負擔。
    事實及理由
一、原告起訴意旨略以：兩造於民國60年1 月5 日結婚，現婚姻
    狀態仍存續中，所生子女均已成年，惟被告自21年前，染上
    賭博惡習，因此改行開計程車後，約於12年前與訴外人陳寶
    秀通姦，而約於8 年前，被告藉口看護中風之父親離家，嗣
    被告之父過世，被告仍不返家，並與訴外人風零慧通姦生子
    ，爰依民法第1052條第1 項第2 款「與人通姦」、第5 款「
    惡意遺棄」及同條第2 項「兩造間有難以維持婚姻重大事由
    」為由訴請離婚等語。被告則以：伊年紀已大，原告不讓伊
    返家等語置辯，並聲明駁回原告之訴。
二、兩造間對於兩造係60年1 月5 日結婚，現婚姻狀態仍存續中
    ，所生子女均已成年，而兩造最後共同住所為苗栗縣南庄鄉
    ○村○ 鄰○○路11之2 號，現被告離家居住等事實均不爭執
    ，復有原告提出之戶籍謄本1 件為證（見卷第11至13頁），
    堪信為真實。
三、按「民法第1052條第5 款所謂夫妻之一方，以惡意遺棄他方
    ，在繼續狀態中者，係指夫或妻無正當理由，不盡同居或支
    付家庭生活費用之義務而言」，最高法院著有39年臺上字第
    415 號判例可資參照。查被告迭於本院言詞辯論時，自承：
    無法舉證最近3 年有支付原告任何家庭生活費用等語（見卷
    第48、49、64頁），與兩造所生之子乙○○到庭證稱：從小
    到大學費、生活費、零用錢均係原告給的，錢是原告在家做
    小生意來的，約兩年前被告即未住家裏，亦未支付家庭生活
    費用等語（見卷第65頁），以及兩造所生之子丙○○到庭證
    稱：從小到大學費、生活費、零用錢均係原告給的，錢是原
    告在家做手工來的，伊國中畢業後，被告即很少盡扶養義務
    ，大約是自79年以後等語（見卷第68、69頁），互核相符，
    應堪信原告主張受被告惡意遺棄等語為真實，是原告依民法
    第1052條第1 項第5 款之規定訴請離婚，為有理由，應予准
    許。
四、另查：兩造對於現處於分居狀態且感情破裂之事實並不爭執
    。關於其感情破裂之原因，兩造所生之子乙○○到庭證稱：
    2 年前兩造常爭吵，被告就回去跟爺爺住，爭吵原因是被告
    賭博，常往外跑，被告與原告吵架時，會罵原告，被告離家
    後就沒有拿家用給原告，而被告在外有外遇，並承認與外遇
    對象生小孩，兩造間之婚姻，被告因有外遇故有錯，如果被
    告只是愛打牌，還能接受；祖母有時到東河村1 週，就去其
    他叔叔家，去東河村時，被告只是讓祖母吃早、午餐，祖父
    過世後五房大家輪照顧祖母，沒有需要被告24小時一年到頭
    照顧，祖母白天可以自由活動上廁所都沒問題，約2 年多前
    ，祖父去世後，被告就沒有住家裏，過年時有請被告回來要
    撮合兩造，談的時候大家都談好，當時被告承諾離開那個女
    個、不賭博，被告也在家跪了一夜，但第二天又在外賭博被
    原告看到，被告住在東河時，還是有女人找他，被告與東河
    的女人類似同居人關係，大家都說有生小孩等語（見卷第44
    至46、53、54、65頁），兩造所生之子丙○○到庭則證稱：
    被告約於3 年開始不住中正路家裏，被告很少照顧祖母，兩
    造婚姻會如此，原告對，原告很辛苦，家裏開銷都是原告一
    點一滴存下來的，自己都吃剩菜剩飯，被告開白牌計程車，
    也不曾看他拿錢回來，被告與東河的女人沒有結婚，但有生
    小孩，伊有看到，以前讀書的同學、鄰居也都有講，伊看到
    有時那女人會到祖父、祖母家住，有時候在車上都黏在一起
    ，載來載去，被告有錢去賭博及花在那個女人身上，被告開
    白牌計程車，還有運送瓦斯桶，伊經常遇到，因伊是在家附
    近開混凝土車，最近有時候會遇到被告載那個女人及小孩，
    現在這個女人姓風，每個星期都會看到被告與其他女人在一
    起，兩造感情沒有回復可能，因之前渠等兩兄弟曾與被告談
    過，如果被告可以放棄外面的，就可以接受被告，但是被告
    不要，渠等兩兄弟有與被告親口談過2 次，結果都是一樣，
    這2 次是93年間的事，被告要渠等兄弟不要管他在外與其他
    女人在一起的事，說那是他跟原告的事情，不干渠等兄弟的
    事，有一次在家附近看到被告跟那女人在一起，後來那女人
    打電話叫警察說伊要傷害她，伊要被告過來，但是被告不來
    ，第二天跟被告講這件事，被告說不關伊的事，伊經常看到
    被告與姓風的女人在一起，每週1 、2 次，被告現在運送瓦
    斯都載著風姓女子與小孩一起去領貨，對方老家就住在伊老
    家隔壁，曾打電話到風姓女子家去跟她哥哥說，請她哥哥管
    教他妹妹，風姓女子之兄是志願役士官，看到被告與姓風的
    女人在一起，這種情形一年多，兩造感情不好，係因被告在
    外有女人、賺錢不拿回家、愛賭博，風姓女人所生之小孩，
    同學、鄰居、女方家隔壁鄰居都說是被告生的，風姓女人年
    紀比伊小，大約70年次，瘦瘦高高的，經常看到她與被告在
    一起等語（見卷第51至53頁、第66至71頁），以上證據互核
    相符，足認被告長期離家，並經常在外與原告以外之女性相
    處，縱使未與原告與外之女性發生性關係，依一般社會通念
    亦屬不宜，並足致兩造婚姻及感情破裂，是兩造間有分居、
    感情破裂等難以維持婚姻之重大事由，其肇因係可歸責於被
    告，是被告縱使並無惡意遺棄原告，原告依民法第1052條第
    2 項之規定訴請離婚，亦有理由，應予准許。
五、綜上所述，原告訴請離婚，無論依民法第1052條第1 項第5
    款或同條第2 項之訴訟標的，均有理由，應予准許，而本院
    既判准兩造離婚，則原告另以民法第1052條第1 項第2 款之
    規定訴請離婚，本院即不另為准駁之諭知，併此敘明。
六、本件事證已臻明確，兩造其餘攻擊防禦方法及舉證，經核均
    與判決結果無影響，爰不另一一論述，併此敘明。
七、結論：本件原告之訴為有理由，依民事訴訟法第78條，判決
    如主文。
中    華    民    國    95    年    9     月    7     日
                  家事法庭    法  官  伍偉華
以上正本係照原本作成。
如對本判決不服，應於判決送達後20日內向本院提出上訴狀附繕
本，並繳納上訴費用。
                              書記官  許瑞萍
中    華    民    國    95    年    9     月    7     日


司法院資訊處製作；財團法人民間司法改革基金會備份。
